【裁判字號】    98,執消債更,70
【裁判日期】    981001
【裁判案由】    更生事件
【裁判全文】
臺灣屏東地方法院民事裁定          98年度執消債更字第70號
聲  請  人
即債務人    丁○○
債  權  人  永豐商業銀行股份有限公司
            （原永豐信用卡股份有限公司）
法定代理人  寅○○
債  權  人  台灣美國運通國際股份有限公司
法定代理人  戊○○
債  權  人  臺灣土地銀行股份有限公司
法定代理人  午○○
債  權  人  華南商業銀行股份有限公司
法定代理人  甲○○
債  權  人  荷商荷蘭銀行股份有限公司
法定代理人  癸○○
債  權  人  渣打國際商業銀行股份有限公司
法定代理人  辛○○
債  權  人  聯邦商業銀行股份有限公司
法定代理人  丙○○
債  權  人  元大商業銀行股份有限公司
法定代理人  巳○○
代  理  人  辰○○
債  權  人  摩根聯邦資產管理股份有限公司
法定代理人  子○○
債  權  人  良京實業股份有限公司
法定代理人  乙○○○○
債  權  人  庚○○
債  權  人  己○○
債  權  人  萬榮行銷顧問股份有限公司
法定代理人  丑○○
債  權  人  勞工保險局
法定代理人  卯○○
債  權  人  玉山商業銀行股份有限公司
法定代理人  壬○○
上列當事人聲請消費者債務清理事件，本院裁定如下：
    主  文
債務人所提如附件所示之更生方案應予認可。
債務人在未依更生條件全部履行完畢前，其生活程度應為如後之
限制：（一）除係維持生計所必要者外，不得有奢靡浪費之消費
活動。（二）禁止為賭博、投機行為、出國旅遊或遊學及四星級
以上飯店之住宿或美容醫療等行為，如非工作需要或緊急必要，
不得搭乘高鐵、飛行器、計程車。（三）不得買賣不動產，且不
得為金錢借貸或投資金融商品（如股票、基金等）。
    理  由
一、按債務人有薪資、執行業務所得或其他固定收入，法院認更
    生方案之條件公允者，得不經債權人會議可決，逕依債務人
    之聲請或依職權以裁定認可更生方案；法院為認可之裁定時
    ，因更生方案履行之必要，對於債務人在未依更生條件全部
    履行完畢前之生活程度，得為相當之限制，消費者債務清理
    條例第64條第1 項、第62條第2 項分別定有明文。
二、經查：本件債務人聲請更生，前經本院裁定開始更生程序在
    案，有上開裁定一份在卷可參，又債務人任職於屏東縣佳冬
    鄉衛生所擔任工友，有固定之薪資收入，每月應領薪資新台
    幣（下同）34,885元，扣除勞健保、公保、退撫基金後實領
    約29,189元等情，業據其提出財產及收入狀況說明書、財政
    部臺灣省南區國稅局95、96年綜合所得稅各類所得資料清單
    、勞工保險被保險人投保資料清單、薪資單在卷足憑。再觀
    諸債務人所提如附件所示之更生方案，其條件：分8 年（96
    期）清償，以每1 個月為1 期，每期給付21,000元，清償總
    額計2,016,000 元，清償成數為無擔保及無優先債權總額之
    49.67%，依債權比例於每月15日前分別電匯給各債權人。本
    院參酌債務人母親紀曾和妹（31年9 月11日生）年紀大無工
    作收入以維持生活，需賴債務人與哥哥、妹妹等4 人扶養等
    情，有戶籍謄本、國稅局綜合所得稅各列類所得資料清單、
    稅務電子閘門財產所得資料附卷可稽。則以債務人每月收入
    29,189元，扣除每月還款金額21,000元、母親扶養費2,340
    元後，每月僅餘5,849 元左右，供其支付每月膳食、交通、
    醫療、通訊等生活必要費用，參酌其住居之台灣省屏東縣依
    內政部社會司公佈之98年度每人每月最低生活費9,829 元之
    標準，所列母親扶養費僅2,340 元，並無過逾，所預留生活
    必要費用亦僅維持其基本生活之需求，應屬合理。
三、次查：債務人名下雖有坐落屏東縣佳冬鄉○○段945-3 地號
    ，面積412 平方公尺土地一筆，土地有第三人房屋坐落其上
    ，目前債權人聲請執行，本院96年度執字第33171 號於98年
    10 月13 日進行第二次拍賣，嗣因開始更生而停止拍賣中，
    該次拍賣底價為100 萬元，除上開土地外，債務人已無其他
    財產等情，有財政部台灣省南區國稅局財產歸屬資料清單、
    土地登記簿謄本、上開執行案件拍賣公告附卷可稽，上開土
    地第二次拍賣底價雖為100 萬元，惟因該地面積不大、地處
    偏遠之佳冬鄉，又有第三人房屋坐落其上，以當今景氣低迷
    狀態，衡情恐亦難以賣出。又觀之消費者債務清理條例第64
    條第二項之規定，有下列情形之一者，法院不得為前項之認
    可：其中第三款，無擔保及無優先權債權受償總額，顯低於
    法院裁定開始更生程序時，依清算程序所得受償之總額。其
    立法目的係以債務人將來有繼續性及反覆性收入之望為前提
    ，鼓勵債務人利用更生程序，避免清算程序，無非在於更生
    程序對於債權人可獲得較高之清償額度，亦給債務人期待依
    更生受償後，有重新出發之機會。故考量債務人所提更生方
    案之條件無擔保及無優先權債權受償總額合計2,016,000 元
    ，遠遠高於上開財產價值，已明顯高於依清算程序所得受償
    之總額，且已占上開債權總額49.67%，堪認為公允。
四、再查，消費者債務清理條例之目的，除保障債權人集團性滿
    足之最大化及公平化外，並為賦與債務人重建復甦其經濟生
    活之機會。故消費者債務清理程序制度之構築首需強調生活
    再建及破綻預防，提高債務人工作意願並改善其生活習慣，
    使能重新出發，從而保障其生存權，並促進其義務遂行能力
    ，儘可能永續性回復信用。是若還款額度逾越其所能負擔之
    極限過大，債務人勢必無法清償，終至喪失其還債之意願，
    則債權人反之能實際受償的金額勢必大幅降低，因而蒙受實
    際不利益。本件債務人已將其每月收入之71.95%用以攤還各
    債權人，所預留之生活必要費亦僅係維持其基本生活之需求
    等情已如前述，而所提更生方案，其清償成數為無擔保及無
    優先權債權總額49.67%，並已將清償年限延長為條例所規定
    之最長年限8 年，故考量其清償能力及所提更生方案尚屬允
    當、可行。
五、另查，債務人所提更生方案，應自何時開始清償漏未記載，
    為杜爭議，爰定為由債務人自認可更生方案裁定確定之翌月
    起，於每月15日前，依債權比例即更生方案所示每期清償額
    ，分別給付給各債權人，附此敘明。
六、綜上所述，債務人有固定收入，其更生方案之條件核屬公允
    、適當、可行，且無同條例第64條第2 項所定不得認可之消
    極事由，揆諸消費者債務清理條例之立法目的，保障債權人
    公平受償，謀求消費者經濟生活之更生機會及社會經濟健全
    發展，故不經債權人會議可決，予以認可該更生方案。另為
    促使債務人履行更生方案，並教育其合理消費觀念，並依上
    開規定，就債務人在未依更生條件全部履行完畢前之生活程
    度，應為相當之限制。
七、爰依消費者債務清理條例第64條第1 項、第62條第2 項規定
    ，裁定如主文。
中    華    民    國    98    年    10    月    1     日
                民事執行處  司法事務官  蘇聰藝
上為正本係照原本作成
如不服本裁定，應於裁定正本送達後10日內，以書狀向本院司法
事務官提出異議。
中    華    民    國    98    年    10    月    1     日
                            書  記  官  張文俊

司法院資訊處製作；財團法人民間司法改革基金會備份。
